【裁判字號】    95,簡上,113
【裁判日期】    950915
【裁判案由】    傷害等
【裁判全文】
臺灣雲林地方法院刑事判決             95年度簡上字第113號
上  訴  人  臺灣雲林地方法院檢察署檢察官
上  訴  人
即  被  告  甲○○
                    國民
            乙○○
                    國民
                      號
上列上訴人等因傷害等案件，不服本院斗六簡易庭95年度六簡字
第301 號中華民國95年5 月30日刑事簡易判決（聲請案號：臺灣
雲林地方法院檢察署95年度偵字第2517號），提起上訴，本院第
二審合議庭判決如下：
    主      文
原判決撤銷。
甲○○公然侮辱人，處拘役貳拾日，如易科罰金，以銀元佰元
即新臺幣玖佰元折算壹日；又共同傷害人之身體，處有期徒刑
月，如易科罰金，以銀元佰元即新臺幣玖佰元折算壹日，均緩
刑貳年。
乙○○傷害人之身體，處拘役伍拾日，如易科罰金，以銀元佰
元即新臺幣玖佰元折算壹日，緩刑貳年。
    事實及理由
一、犯罪事實：
    甲○○與張水欽（未經檢察官提起公訴）因乙○○不願連署
    檢舉違章建築，心生不滿，於民國94年10月22日下午，相偕
    前往雲林縣斗六市鎮○里○○路621 巷2 之1 號乙○○住處
    ，欲找乙○○理論，因一言不合，甲○○竟基於公然侮辱之
    犯意，於不特定人得共見共聞之狀況下，在乙○○之住處外
    ，對乙○○辱罵：「幹你娘」、「背骨之臭子」（臺語發音
    ）等足以毀損他人名譽之粗鄙話語，乙○○於住處門內與甲
    ○○再次發生口角衝突，甲○○一時衝動，與張水欽基於傷
    害、無故侵入住宅之犯意聯絡，無故侵入乙○○之住宅，由
    張水欽指示甲○○毆打乙○○，甲○○即徒手毆打乙○○之
    胸部3 下（未成傷），乙○○亦基於傷害之犯意，持曬衣架
    之竹竿，毆打甲○○之右手臂、背部等處，造成甲○○受有
    右上臂6.1 公分長表淺擦傷、右肩兩處3 公分長擦傷，右上
    臂1.5 ×1 公分皮下瘀血之傷害，而乙○○與甲○○再分持
    鋸子、尖嘴鉗（均未扣案）欲傷害對方，雙方進而發生拉址
    ，甲○○於將乙○○手中鋸子搶下並丟棄之後，又手持尖嘴
    鉗刺向乙○○之右手臂，造成乙○○受有右手臂受有開放性
    傷口4 公分、4 ×1 公分，乙○○在與甲○○拉扯中另受有
    左臂瘀傷、頭皮瘀挫傷之傷害。
二、認定犯罪事實所憑證據及理由：
    (一)證據能力部分：
      被告甲○○、乙○○對檢察官所舉書面證據，均同意有證
      據能力。本院審酌該書面作成時之情況，認為適當，依刑
      事訴訟法第159 條之5 第1 項之規定，認均具證據能力。
    (二)證明力部分：
      1.被告乙○○以證人身分於95年3 月13日及同年月27日在
        檢察官面前具結證述筆錄。證明：被告甲○○於案發當
        日至被告乙○○住處門外，以「幹你娘」、「背骨的臭
        子」辱罵被告乙○○，並與張水欽侵入乙○○住處，與
        被告乙○○互毆，被告乙○○因而受傷之情形。
      2.證人張水欽於95年3 月27日在檢察官面前之具結證述筆
        錄。證明：被告甲○○與乙○○互毆拉扯之過程。
      3.國立臺灣大學醫學院附設醫院雲林分院雲醫診字第1434
        8 號診斷證明書1 紙。證明：被告乙○○遭被告甲○○
        毆打，受有右臂開放性傷口4 公分、4 ×1 公分，左手
        臂瘀傷，頭皮瘀挫傷等傷害。
      4.國立臺灣大學醫學院附設醫院雲林分院雲醫診字第1411
        7 號診斷證明書1 紙。證明：被告甲○○因遭被告乙○
        ○毆打，而受有右上臂6.1 公分長表淺擦傷，右肩兩處
        3 公分長擦傷，右上臂1.5×1 公分皮下瘀血等傷害。
      5.被告甲○○、乙○○於本院審理時坦承上開犯罪事實。
      被告甲○○、乙○○之自白與相關證據均相符合，本件事
      證明確，被告甲○○、乙○○之犯行均堪認定。
三、論罪科刑之理由：
    (一)行為後法律有變更者，適用行為時之法律。但行為後之法
      律有利於行為人者，適用最有利於行為人之法律，現行刑
      法第2 條第1 項定有明文。被告甲○○、乙○○行為後，
      刑法業於94年1 月7 日修正，於94年2 月2 日公布，並於
      95年7 月1 日施行，是本件被告甲○○、乙○○行為後，
      法律已有變更。又參酌最高法院95年5 月23日第8 次刑事
      庭會議決議，現行刑法第2 條第1 項之規定，係規範行為
      後法律變更所生新舊法律比較適用之準據法，於新刑法施
      行後，應適用新刑法第2 條第1 項之規定，本於統一性及
      整體性原則，綜其全部罪刑之結果，為「從舊從輕」之比
      較。本案關於新舊法比較及法律之適用，均詳如附表所示
      。
    (二)被告甲○○所為，係犯刑法第309 條第1 項公然侮辱罪、
      第306 條第1 項無故侵入他人住宅罪及第277 條第1 項傷
      害罪。被告乙○○所為，則係犯刑法第277 條第1 項傷害
      罪。
    (三)被告甲○○與張水欽間，就無故侵入住宅及傷害罪，具有
      犯意聯絡及行為分擔，為共同正犯。
    (四)被告甲○○侵入被告乙○○住宅，係為毆打被告乙○○，
      業據證人張水欽證述明確，故被告甲○○所犯無故侵入住
      宅及傷害二行為間，有方法、目的之牽連關係，應從較重
      之傷害罪論處。
    (五)本院審酌被告甲○○、乙○○前均無犯罪前科，有臺灣高
      等法院被告前案紀錄表各1 份在卷可參，顯見被告2 人均
      素行良好。被告甲○○與乙○○為鄰居關係，相識長達三
      、四十年，被告甲○○因熱心公共事務，要求被告乙○○
      參與檢舉違章建築連署，被告乙○○因已查明檢舉之建築
      並非違章建築而拒絕連署，被告甲○○一時氣憤，至被告
      乙○○住處外辱罵被告乙○○，復因與被告乙○○發生口
      角衝突，而與被告乙○○互毆，被告甲○○、乙○○均年
      事已高，所受傷害均不重，犯後復與對方和解、道歉，並
      獲得對方之原諒，均願意撤回告訴；被告甲○○、乙○○
      犯後均坦承犯行，犯後態度良好等一切情狀，分別量處如
      主文所示之刑，並諭知易科罰金之折算標準。
    (六)被告甲○○、乙○○前均未曾因故意犯罪受有期徒刑以上
      刑之宣告，因一時失慮，致罹刑章，本院認其等經此教訓
      後，當益知警惕，信均無再犯之虞，因認其等所宣告之刑
      ，以暫不執行為適當，爰各宣告緩刑2 年，以勵自新。
    (七)原判決以被告罪證明確，因予論罪科刑，固非無見。惟1.
      被告行為後，刑法已修正公布施行，原判決未及就上開刑
      法修正條文引用刑法第2 條第1 項規定為新舊法比較適用
      ，尚有未洽；2.原判決誤認被告甲○○無故侵入住宅及傷
      害二行為，犯意各別，罪名互殊，予以分論併罰，尚有違
      誤。被告甲○○上訴認原判決量刑過重，被告乙○○上訴
      否認犯行，檢察官上訴認原判決關於被告甲○○部分量刑
      過輕，均無理由，然原判決既有上開不當之處，自應由本
      院第二審合議庭撤銷改判。
四、適用之法律：
    依刑事訴訟法第455 條之1 第1 項、第3 項、第369 條第1
    項前段、第364 條、第299 條第1 項前段，刑法第2 條第1
    項前段、第28條、第277 條第1 項、第306 條第1 項、第30
    9 條第1 項、第55條（修正前）、第41條第1 項前段（修正
    前）、第74條第1 項第1 款，罰金罰鍰提高標準條例第1 條
    前段、罰金罰鍰提高標準條例第2 條（刪除前），現行法規
    所定貨幣單位折算新臺幣條例第2 條，判決如主文。
中    華    民    國    95    年    9     月    15    日
                  刑事第五庭    審判長法  官 侯 廷 昌
                                      法  官 藍 家 偉
                                      法  官 楊 欣 怡
以上正本證明與原本無異。
不得上訴。
                                      書記官 洪 秀 虹
中    華    民    國    95    年    9     月    18    日
附錄法條：
中華民國刑法第277條
傷害人之身體或健康者，處3年以下有期徒刑、拘役或1千元以下
罰金。
犯前項之罪因而致人於死者，處無期徒刑或7年以上有期徒刑；
致重傷者，處3年以上10年以下有期徒刑。
中華民國刑法第306條
無故侵入他人住宅、建築物或附連圍繞之土地或船艦者，處1年
以下有期徒刑、拘役或300元以下罰金。
無故隱匿其內，或受退去之要求而仍留滯者，亦同。
中華民國刑法第309條
公然侮辱人者，處拘役或 300 元以下罰金。
以強暴犯前項之罪者，處1年以下有期徒刑、拘役或500元以下罰
金。
附表：
┌────────┬────────┬────────┬────────────┐
│法        條    │修正前規定      │修正後規定      │新舊法之適用            │
├────────┼────────┼────────┼────────────┤
│刑法第277 條第1 │罰金罰鍰提高標準│刑法施行法第1 條│(一)適用舊法。            │
│項、第306 條第1 │條例第1 條前段之│之1 規定：「中華│(二)本件被告所犯刑法第277 │
│項、第309 條第1 │規定：「依法律應│民國94年01月07日│  條第1 項、第306 條第1 │
│項法定刑關於罰金│處罰金、罰鍰者，│刑法修正施行後，│  項及第309 條第1 項之罪│
│部分：罰金罰鍰提│就其原定數額得提│刑法分則編未修正│  法定刑均有罰金刑（第27│
│高標準條例第1 條│高為2 倍至10倍。│之條文定有罰金者│  7 條第1 項：銀元1,000 │
│前段、現行法規所│」              │，自94年01月07日│  元以下，第306 條第1 項│
│定貨幣單位折算新│現行法規所定貨幣│刑法修正施行後，│  、第30 9條第1 項均為銀│
│臺幣條例第2 條、│單位折算新臺幣條│就其所定數額提高│  元300 元以下），且為刑│
│刑法第33條第5 款│例第2 條規定：「│為30倍，但72年06│  法分則編未修正之條文而│
│                │現行法規所定金額│月26日到94年01月│  定有罰金刑者，於刑法施│
│                │之貨幣單位為圓、│07日新增或修正之│  行法第1 條之1 修正增訂│
│                │銀元或元者，以新│條文，就其所定數│  前，其貨幣單位為銀元，│
│                │臺幣元之3 倍折算│額提高為3 倍。」│  是被告所犯刑法第277 條│
│                │之。」          │刑法第33條第5 款│  第1 項、第306 條第1 項│
│                │刑法第33條第5 款│規定：「罰金：新│  及第309 條第1 項之罪罰│
│                │規定：「罰金：1 │臺幣1,000 元以上│  金刑之提高標準，於適用│
│                │元以上。」      │，以百元計算之。│  罰金罰鍰提高標準條例第│
│                │                │」              │  1 條前段及現行法規所定│
│                │                │                │  貨幣單位折算新臺幣條例│
│                │                │                │  第2 條規定換算為新臺幣│
│                │                │                │  時，第277 條第1 項法定│
│                │                │                │  刑罰金部分，應為罰金新│
│                │                │                │  臺幣6,000 元以下至30,0│
│                │                │                │  00元以下；第306 條第1 │
│                │                │                │  項及第309 條第1 項法定│
│                │                │                │  刑部分均為罰金新臺幣1,│
│                │                │                │  800 元以下至9,000元（ │
│                │                │                │  乘以2 至10，再乘以3 ）│
│                │                │                │  。如適用刑法施行法第1 │
│                │                │                │  條之1 規定提高30倍，刑│
│                │                │                │  法第277 條第1 項罰金刑│
│                │                │                │  則為罰金新臺幣30 ,000 │
│                │                │                │  元以下，刑法第306 條第│
│                │                │                │  1 項、第309 條第1 項則│
│                │                │                │  為新臺幣9,000元（乘以 │
│                │                │                │  30），故關於法定刑為罰│
│                │                │                │  金部分之提高標準，新法│
│                │                │                │  並非較有利於被告，本案│
│                │                │                │  關於刑法第277 條第1 項│
│                │                │                │  、第306 條第1 項及第30│
│                │                │                │  9 條第1 項之罪法定刑罰│
│                │                │                │  金提高標準部分，應依刑│
│                │                │                │  法第2 條第1 項前段規定│
│                │                │                │  ，適用行為時之法律即罰│
│                │                │                │  金罰鍰提高標準條例第1 │
│                │                │                │  條前段及現行法規所定貨│
│                │                │                │  幣單位折算新臺幣條例第│
│                │                │                │  2 條之規定。          │
│                │                │                │(三)法定刑罰金部分，依修正│
│                │                │                │  前刑法第33條第5 款規定│
│                │                │                │  ，及罰金罰鍰提高標準條│
│                │                │                │  例第1 條前段提高後，再│
│                │                │                │  依現行法規所定貨幣單位│
│                │                │                │  折算新臺幣條例第2 條換│
│                │                │                │  算為新臺幣時，為新臺幣│
│                │                │                │  6 元以上至30元以上，依│
│                │                │                │  修正後刑法第33條第5 款│
│                │                │                │  規定，為新臺幣1,00 0以│
│                │                │                │  上，修正後刑法第33條第│
│                │                │                │  5 款規定並非較有利於被│
│                │                │                │  告，依刑法第條第1 項前│
│                │                │                │  段規定，應適用修正前刑│
│                │                │                │  法第33條第5款 規定。  │
├────────┼────────┼────────┼────────────┤
│刑法第28條      │二人以上共同實施│二人以上共同實行│(一)適用新法。            │
│共同正犯        │犯罪之行為者，皆│犯罪之行為者，皆│(二)新法僅作定義上之修正，│
│                │為正犯。        │為共犯。        │  僅作定義修正，使適用更│
│                │                │                │  為明確，非法律變更，自│
│                │                │                │  不生，新舊法比較問題，│
│                │                │                │  無現行刑法第2 條第1 項│
│                │                │                │  之適用，應適用新法。  │
├────────┼────────┼────────┼────────────┤
│刑法第55條      │犯一罪而其方法或│已刪除          │(一)適用舊法。            │
│牽連犯          │結果之行為犯他罪│                │(二)本件事實，被告甲○○無│
│                │名者，從一重處斷│                │  故侵入乙○○住處，其目│
│                │。              │                │  的在於傷害乙○○，故其│
│                │                │                │  無故侵入住宅之犯行，與│
│                │                │                │  所犯傷害罪間，顯有方法│
│                │                │                │  、結果之牽連關係，依修│
│                │                │                │  正前刑法第55條規定，應│
│                │                │                │  從一重處斷，於適用新法│
│                │                │                │  時應分論併罰，修正後刑│
│                │                │                │  法之規定並非較有利於被│
│                │                │                │  告，依刑法第2 條第1 項│
│                │                │                │  前段規定，仍應適用修正│
│                │                │                │  前刑法第55條後段規定，│
│                │                │                │  從一較重之罪論處。    │
├────────┼────────┼────────┼────────────┤
│刑法第41條第1 項│刑法第41條第1 項│刑法第41條第1 項│(一)適用舊法。            │
│前段易科罰金部分│前段規定：「犯最│前段規定：「犯最│(二)本件被告行為時之易科罰│
│                │重本刑為5 年以下│重本刑為5 年以下│  金折算標準，應以銀元10│
│                │有期徒刑以下之刑│有期徒刑以下之刑│  0 元至300 元折算為1 日│
│                │之罪，而受6 個月│之罪，而受6 個月│  ，經依現行法規所定貨幣│
│                │以下有期徒刑或拘│以下有期徒刑或拘│  單位折算新臺幣條例第2 │
│                │役之宣告，因身體│役之宣告，因身體│  條規定換算為新臺幣後，│
│                │、教育、職業、家│、教育、職業、家│  應以新臺幣300 元至900 │
│                │庭之關係或其他正│庭之關係或其他正│  元折算為1 日，修正後則│
│                │當事由，執行顯有│當事由，執行顯有│  以新臺幣1,000 元、2,00│
│                │困難者，得以1 元│困難者，得以1 元│  0 元、3,000 元折算1 日│
│                │以上3 元以下折算│以上3 元以下折算│  ，修正後刑法第41條第1 │
│                │1日 ，易科罰金。│1日 ，易科罰金。│  項前段規定，並非較有利│
│                │」罰金罰鍰提高標│」              │  於被告，依刑法第2 條第│
│                │準條例第2 條（已│                │  1 項前段規定，適用行為│
│                │刪除）規定：「依│                │  時法律即修正前刑法第41│
│                │刑法第41條易科罰│                │  條第1 項前段及罰金罰鍰│
│                │金或第42條第2 項│                │  提高標準條例第2 條規定│
│                │易服勞役者，均就│                │  ，定其易科罰金之折算標│
│                │其原定數額提高為│                │  準。                  │
│                │100 倍折算1日 ；│                │                        │
│                │法律所定罰金數額│                │                        │
│                │未依本條例提高倍│                │                        │
│                │數，或其處罰法條│                │                        │
│                │無罰金刑之規定者│                │                        │
│                │，亦同。」      │                │                        │
├────────┼────────┼────────┼────────────┤
│刑法第74條緩刑  │受2 年以下有期徒│受2 年以下有期徒│(一)適用新法。            │
│                │刑、拘役或罰金之│刑、拘役或罰金之│(二)有關緩刑之規定，犯罪在│
│                │宣告，而有左列情│宣告，而有下列情│  新法施行前，新法施行後│
│                │形之一，認以暫不│刑之一，認以暫不│  裁判，緩刑之宣告，應適│
│                │執行為適當者，得│執行為適當者，得│  用新法第74條之規定（最│
│                │宣告2 年以上5 年│宣告2 年以上5 年│  高法院95年度第8 次刑事│
│                │以下之緩刑，其期│以下之緩刑，其期│  庭會議決議參照）。    │
│                │間自裁判確定之日│間自裁判確定之日│                        │
│                │起算：一、未曾受│起算：一、未曾因│                        │
│                │有期徒刑以上刑之│故意犯罪受有期徒│                        │
│                │宣告者。二、前受│刑以上刑之宣告者│                        │
│                │有期徒刑以上刑之│。二、前因故意犯│                        │
│                │宣告，執行完畢或│罪受有期徒刑以上│                        │
│                │赦免後，5 年以內│刑之宣告，執行完│                        │
│                │未曾受有期徒刑以│畢或赦免後，5 年│                        │
│                │上刑之宣告者。  │以內未曾因故意犯│                        │
│                │                │罪受有期徒刑以上│                        │
│                │                │刑之宣告者。緩刑│                        │
│                │                │宣告，得斟酌情形│                        │
│                │                │，命犯罪行為人為│                        │
│                │                │下列各款事項：一│                        │
│                │                │、向被害人道歉。│                        │
│                │                │二、立悔過書。三│                        │
│                │                │、向被害人支付相│                        │
│                │                │當數額之財產或非│                        │
│                │                │財產上之損害賠償│                        │
│                │                │。四、向公庫支付│                        │
│                │                │向指定之公益團體│                        │
│                │                │、地方自治團體或│                        │
│                │                │社區提供40小時以│                        │
│                │                │上240 小時以下之│                        │
│                │                │義務勞務。六、完│                        │
│                │                │成戒癮治療、精神│                        │
│                │                │治療、心理輔導或│                        │
│                │                │其他適當之處遇措│                        │
│                │                │施。七、保護被害│                        │
│                │                │人安全之必要命令│                        │
│                │                │。八、預防再犯所│                        │
│                │                │為之必要命令。前│                        │
│                │                │項情形，應附記於│                        │
│                │                │判決書內。第2 項│                        │
│                │                │第3 款、第4 款得│                        │
│                │                │為民事強制執行名│                        │
│                │                │義。緩刑效力不及│                        │
│                │                │於從刑與保安處分│                        │
│                │                │之宣告。        │                        │
└────────┴────────┴────────┴────────────┘


司法院資訊處製作；財團法人民間司法改革基金會備份。
